臺灣臺北地方法院刑事判決　　　九十六年度訴緝字第一二八號
公　訴　人　臺灣臺北地方法院檢察署檢察官
被　　　告　甲○○
上列被告因妨害兵役案件，經檢察官聲請以簡易判決處刑（九十
五年度偵字第一二七五號），經本院受理後（九十五年度簡字第
八五一號），認不宜以簡易判決處刑，而改依通常程序審理，因
被告於準備程序中就被訴事實為有罪之陳述，經告以簡式審判之
旨，並聽取當事人之意見後，經本院合議庭裁定以簡式審判程序
審理，判決如下：
    主  文
甲○○意圖避免常備兵現役之徵集，而核准出境後，屆期未歸，
經催告仍未返國，處有期徒刑月，如易科罰金，以銀元佰元
即新臺幣玖佰元折算壹日。
    事  實
一、甲○○係民國七十三年次之役齡男子，屬中華民國之常備兵
    ，其於九十三年八月五日，依役男出境處理辦法第四條第一
    項第三款規定，以前往中國大陸觀光之事由，向臺北市大安
    區公所申請出境，並在役男出境申請書上切結「本人申請出
    境期限不得逾二個月，如屆期無故未歸，經催告仍未返國接
    受徵兵處理，願依妨害兵役治罪條例規定移送法辦，並於四
    十歲除役前仍應依法履行兵役義務」，並訂於同年十月二十
    九日應自行返國，惟甲○○竟基於意圖避免常備兵徵集之犯
    意，自同年九月二日核准出境後，屆期仍滯留未歸，經臺北
    市大安區公所函催受通知人即甲○○之母莊瑞容轉知其返國
    ，仍未獲置理，嗣臺北市政府兵役處於九十四年八月二十三
    日送達臺北市九十四年第Ａ一九七七梯次陸軍常備兵徵集令
    ，指定甲○○應於同年九月七日至臺北火車站北二門集合後
    ，前往宜蘭金六結駐地報到，甲○○仍未如期向收訓部隊報
    到。
二、案經臺北市政府移送臺灣臺北地方法院檢察署檢察官偵查聲
    請以簡易判決處刑，本院認為不宜以簡易判決處刑，而改以
    通常程序審理，嗣經本院合議庭裁定以簡式審判程序審理。
    理  由
一、上揭犯罪事實，業據被告甲○○坦承不諱（見本院九十六年
    度訴緝字第一二八號刑事卷第三十頁反面、第三十七頁反面
    ），並有兵籍表、臺北市大安區役男體格檢查表、臺北市大
    安區役男出境申請書、臺北市大安區役男申請書、臺北市大
    安區公所九十三年十一月十七日北市安兵字第○九三三二七
    四○五○○號催告被告返國函、臺北市大安區公所九十四年
    一月十九日北市安兵字第○九四三○一三六九○○號公告、
    臺北市九十四年第Ａ一九七七梯次陸軍常備兵徵集令、臺北
    市政府兵役處九十四年九月十五日北市兵二字第○九四三一
    七六五五○○號函檢送之臺北市九十四年第Ａ一九七七梯次
    常備兵甲○○未報到名冊及兵籍資料、臺北市政府兵役處九
    十四年十月十八日北市兵二字第○九四三二○二一八○○號
    函檢送之臺北市九十四年第Ａ一九七七梯次常備兵交接名冊
    、境管局入出境資料查詢在卷可稽（見臺灣臺北地方法院檢
    察署九十五年度偵字第一二七五號偵查卷第四之一頁、第六
    頁至第七頁、第十頁、第十二頁至第十四頁、第十六頁、第
    十八頁至第二十一頁、第二十五頁至第二十六頁），堪認被
    告自白與事實相符，本案事證明確，被告意圖避免常備兵現
    役之徵集，而核准出境後，屆期未歸，經催告仍未返國犯行
    堪以認定，應予依法論科。
二、論罪科刑：
  (一)被告行為後，刑法部分條文業於九十四年一月七日修正，同
    年二月二日公布，並於九十五年七月一日施行，修正後即現
    行刑法第二條第一項規定：「行為後法律有變更者，適用行
    為時之法律，但行為後之法律有利於行為人者，適用最有利
    於行為人之法律。」上開規定乃與刑法第一條罪刑法定主義
    契合，而貫徹法律禁止溯及既往原則，係規範行為後法律變
    更所生新舊法律比較適用之準據法，是刑法第二條本身雖經
    修正，但刑法第二條既屬適用法律之準據法，本身尚無比較
    新舊法之問題，應一律適用裁判時即修正後刑法第二條規定
    以決定適用之刑罰法律，合先敘明。而有關新舊法之比較，
    應就罪刑有關之共犯、連續犯、牽連犯加重等暨其他法定加
    減原因（如身分加減）與加減例等一切情形，綜其全部罪刑
    之結果而為比較（最高法院九十五年第八次刑事庭會議決議
    參照）。經查：
    1.關於易科罰金之折算標準，除刑法第四十一條第一項有所
      修正外，罰金罰鍰提高標準條例於九十五年四月二十八日
      修正，並自同年七月一日起生效施行。修正前刑法第四十
      一條第一項前段規定：「犯最重本刑為五年以下有期徒刑
      以下之刑之罪，而受六個月以下有期徒刑或拘役之宣告，
      因身體、教育、職業、家庭之關係或其他正當事由，執行
      顯有困難者，得以一元以上三元以下折算一日，易科罰金
      。」，再依據修正前罰金罰鍰提高標準條例第二條：「依
      刑法第四十一條易科罰金或第四十二條第二項易服勞役者
      ，均就其原定數額提高為一百倍折算一日；法律所定罰金
      數額未依本條例提高倍數，或其處罰法條無罰金刑之規定
      者，亦同。」之規定，被告行為時之易科罰金折算標準，
      應以銀元一百元、二百元、三百元折算一日，經折算為新
      臺幣後，應以新臺幣三百元、六百元、九百元折算一日。
      惟九十五年七月一日施行之刑法第四十一條第一項前段規
      定修正為：「犯最重本刑為五年以下有期徒刑以下之罪，
      而受六個月以下有期徒刑或拘役之宣告者，得以新臺幣一
      千元、二千元或三千元折算一日，易科罰金。」，另新修
      正之罰金罰鍰提高標準條例則刪除原本第二條之規定。是
      以比較新舊法結果，自以舊法所定之易科罰金折算標準有
      利於被告，故應適用修正前刑法第四十一條第一項前段，
      及修正前罰金罰鍰提高標準條例第二條之規定，對被告較
      為有利。
    2.綜上各條文修正前、後之比較，自應適用被告行為時之法
      律，對被告較為有利。
  (二)核被告所為，係犯妨害兵役治罪條例第四條第八款意圖避免
    常備兵現役之徵集，而核准出境後，屆期未歸，經催告仍未
    返國罪，聲請簡易判決處刑書誤載為妨害兵役治罪條例第三
    條第七款之罪，業經蒞庭檢察官以補充理由書更正（見同上
    本院第一二八號刑事卷第四十頁至第四十一頁），本院自無
    庸變更起訴法條。爰審酌被告明知有服兵役之國民義務，竟
    以申請觀光為由而逃避常備兵之徵集，申請出境後即滯留國
    外未歸，而逃避常備兵之徵集，破壞兵役之公平性，惟犯罪
    後尚能坦承犯行，且於四十歲除役前，仍應依法履行兵役義
    務等一切情狀，量處如主文所示之刑，並諭知易科罰金之折
    算標準。又被告之犯罪時間，雖在九十六年四月二十四日以
    前，惟按中華民國九十六年罪犯減刑條例第五條規定：本條
    例施行前，經通緝而未於中華民國九十六年十二月三十一日
    以前自動歸案接受偵查、審判或執行者，不得依本條例減刑
    。查被告係於九十五年五月五日即經本院通緝，直至九十六
    年七月二十日始緝獲到案，有通緝書、內政部警政署航空警
    察局解送人犯報告書附卷足憑（見本院九十五年度訴字第四
    二八號刑事卷第二十四頁至第二十五頁、同上本院第一二八
    號刑事卷第三頁），參諸前揭規定，自不得依該條例減刑。
據上論斷，應依刑事訴訟法第四百五十二條、第二百七十三條之
一第一項、第二百九十九第一項前段，妨害兵役治罪條例第四條
第八款，刑法第十一條前段、第二條第一項前段，修正前刑法第
四十一條第一項前段，中華民國九十六年罪犯減刑條例第五條，
修正前罰金罰鍰提高標準條例第二條，現行法規所定貨幣單位折
算新臺幣條例第二條，判決如主文。
本案經檢察官王鑫健到庭執行職務
中　　華　　民　　國　九十六　年　  八  　月  二十四　日
　　　　　　　　　        臺灣臺北地方法院刑事第十四庭
                              法      官  孫萍萍
上正本證明與原本無異。
如不服本判決，應於判決送達後十日內向本院提出上訴狀。
                              書  記  官  張汝琪
中　　華　　民　　國　九十六　年　  八  　月  二十四　日
附錄本案論罪科刑法條全文：
妨害兵役治罪條例第四條
意圖避免預備軍官、預備士官或常備兵、補充兵現役之徵集，而
有下列行為之一者，處五年以下有期徒刑：
一、捏造免役或緩徵原因者。
二、毀傷身體或以其他方法變更體位者。
三、緩徵原因消滅，無故逾四十五日未自動申報者。
四、拒絕接受徵集令者。
五、應受徵集，無故逾入營期限五日者。
六、使人頂替本人應徵者。
七、未經核准而出境者。
八、核准出境後，屆期未歸，經催告仍未返國者。
